【裁判字號】    98,易緝,172
【裁判日期】    981029
【裁判案由】    妨害家庭
【裁判全文】
臺灣臺北地方法院刑事判決             98年度易緝字第172號
公  訴  人  臺灣臺北地方法院檢察署檢察官
被      告  甲○○
選任辯護人  許文哲律師
            周紫涵律師
上列被告因妨害家庭案件，經檢察官提起公訴（96年度偵字第20
524 號），本院判決如下：
    主  文
甲○○與有配偶之人相姦，共陸罪，各處有期徒刑貳月，如易科
罰金，以新臺幣壹仟元折算壹日，應執行有期徒刑陸月，如易科
罰金，以新臺幣壹仟元折算壹日。
    事  實
一、甲○○係陳正宏大學學妹，甲○○明知陳正宏與乙○○於民
    國95年6 月8 日結婚，係有配偶之人，竟基於與陳正宏相姦
    之犯意，於96年7 月27日、8 月7 日、8 月14日、8 月15日
    、8 月16日、8 月20日，分別在宜蘭縣礁溪鄉○○路69號礁
    溪老爺大酒店內、陳正宏所有車牌號碼CY-2632 號自用小客
    車上，與陳正宏發生性行為6 次。嗣經乙○○在上開自用小
    客車內放置錄音筆，錄得甲○○、陳正宏之曖昧對話及性行
    為過程，始悉上情，旋於96年8 月17日提出告訴（陳正宏通
    姦部分，經本院於97年5 月7 日判決應執行有期徒刑6 月、
    緩刑2 年，於97年7 月7 日確定）。
二、案經被害人乙○○訴由臺灣臺北地方法院檢察署檢察官偵查
    起訴。
    理  由
一、證據能力之判斷：
    被告甲○○及其選任辯護人對於下列各項證據方法，均未爭
    執其證據能力，並同意作為證據（見本院卷第41頁反面至第
    42頁），本院審酌其作成時之情況，認為並無不適當之情事
    ，均得作為證據，合先敘明。
二、認定事實所憑之證據及理由：
    上開犯罪事實，訊據被告甲○○於本院審理中坦承不諱（見
    本院卷第80頁反面），核經陳正宏承認通姦情節屬實（見本
    院96年度易字第2780號卷第80頁反面），並據告訴人乙○○
    於偵查中指述明確（見96年度他字第6947號卷第9 、86至87
    頁），且有告訴人錄得被告與陳正宏間對話及性行為經過之
    錄音光碟1 張、證物清單、錄音譯文、告訴人攝得被告與陳
    正宏出遊照片104 張在卷足憑（見96年度他字第6947號錄音
    帶光碟片存放袋、卷第12至28、37至48、68至78頁），亦經
    臺灣臺北地方法院檢察署檢察事務官勘驗光碟內容屬實，有
    勘驗報告1 份附卷可佐（見96年度他字第6947號卷第49至67
    頁），而被告與陳正宏於96年7 月27日一同夜宿礁溪老爺大
    酒店，翌日退房之事實，則經五鳳旗實業股份有限公司96年
    8 月28日96管字第20070803號函覆屬實（見96年度他字第69
    47號卷第29頁），是被告任意性自白，有上開各項證據足堪
    佐證，應認與事實相符，可以採信。綜上，本案事證明確，
    被告有前揭6 次相姦犯行，洵堪認定，應予依法論罪科刑。
三、論罪科刑之依據：
  (一)核被告所為，係犯刑法第239 條後段相姦罪。被告選任辯護
    人雖主張被告先後於96年7 月27日、8 月7 日、8 月14日、
    8 月15日、8 月16日、8 月20日與有配偶之陳正宏發生性行
    為，應認為接續犯，論以一罪云云（見本院卷第39頁反面、
    第43頁）。惟按所謂「集合犯」，係指立法者所制定之犯罪
    構成要件中，本即預定有數個同種類行為而反覆實行之犯罪
    而言。客觀上應斟酌法律規範之本來意涵、實現該犯罪目的
    之必要手段、社會生活經驗中該犯罪必然反覆實行之常態及
    社會通念等；主觀上則視其反覆實施之行為是否出於行為人
    之一個犯意，並秉持刑罰公平原則，加以判斷是否為「集合
    犯」（最高法院96年度臺上字第5615號判決意旨參照）。又
    所謂「接續犯」，係指數個在同時同地或密切接近之時地，
    侵害同一法益之行為，因各舉動之獨立性極為薄弱，社會通
    念認為無法強行分開，乃將之包括視為一個行為之接續進行
    ，給予單純一罪之刑法評價（最高法院96年度臺上字第3523
    號判決意旨參照）。另按接續犯所適用之構成要件行為文義
    本身並不具反覆實行之特質，非屬立法規範所定之構成要件
    類型，於時間及空間之緊密關聯性上，亦較之集合犯為嚴格
    。是除集合犯外，每一種構成要件行為皆得以接續犯方式為
    之，因此集合犯亦有喻之為「法定接續犯」者（最高法院96
    年度臺上字第3064號判決意旨參照）。又94年2 月2 日修正
    公佈而於95年7 月1 日施行之刑法，基於刑罰公平原則之考
    量，杜絕僥倖之犯罪心理，並避免易致鼓勵犯罪之誤解，已
    刪除第56條連續犯之規定。行為人反覆實行之犯罪行為茍係
    在刑法修正施行後者，因法律之修正已生阻斷連續犯之法律
    效果，除認應合於接續犯、繼續犯、集合犯等實質上一罪關
    係而以一罪論處外，基於一罪一罰之刑罰公平性，自應併合
    處罰。是對於行為人反覆實行之犯罪行為，是否為「接續犯
    」而論以單純一罪，無論於刑法修正前、後，均應依首開說
    明，就行為人所犯之罪詳為審酌判斷，以求妥適，否則將有
    失刪除連續犯之修法本旨，亦有違刑罰公平之原則（最高法
    院97年度臺上字第6389號判決意旨參照）。基此，觀諸刑法
    第239 條後段所定之相姦罪之構成要件文義，實無從認定立
    法者本即預定該犯罪之本質，必有數個同種類行為而反覆實
    行之集合犯行，故相姦罪，除緊接於甚短時間內接連反覆為
    之（例如：一夜數次性行為）以外，自難遽認為「集合犯」
    或「接續犯」。亦即，就刑法修正施行後多次相姦之犯行，
    採一罪一罰，始符合立法本旨。經查，本案被告與陳正宏發
    生6 次性行為之時、地均非緊接，被告選任辯護人之主張，
    要無可採。應認被告犯意個別，行為互殊，應予分論併罰。
  (二)爰審酌：(1)被告明知陳正宏已於95年6 月8 日與告訴人乙○
    ○結婚，竟於96年7 月27日至8 月20日間，多次與陳正宏發
    生性行為，對於告訴人之家庭法益，損害非輕；(2)被告前於
    96年9 月10日出國後，經本院傳喚、拘提均未到庭，遂發佈
    通緝在案，嗣被告於98年8 月27日始返臺緝獲，且延宕2 年
    餘，均未與告訴人達成和解，又據被告自承，伊與陳正宏尚
    相約於96年12月底在美國共度聖誕節假期，顯見被告犯罪後
    ，毫無悔意；(3)但被告於98年8 月27日緝獲經本院訊問時，
    坦承犯行，被告甫學成歸國，尚有大好前程，前無犯罪紀錄
    ，此有臺灣高等法院被告前案紀錄表附卷可參（見本院卷第
    47頁），素行良好等一切情狀，就被告6 次通姦犯行，各量
    處有期徒刑2 月，合併定應執行有期徒刑6 月，並均諭知易
    科罰金之折算標準，以示懲儆。
據上論斷，應依刑事訴訟法第284 條之1 、第299 條第1 項前段
，刑法第239 條後段、第41條第1 項前段、第51條第5 款，判決
如主文。
本案經檢察官葉芳秀到庭執行職務。
中    華    民    國    98    年    10    月    29    日
                  刑事第六庭  法  官  林晏如
上正本與原本無異。
如不服本判決，應於判決送達後10日內向本院提出上訴狀（應抄
附繕本）。告訴人或被害人如對於本判決不服者，應具備理由請
求檢察官上訴，其上訴期間之計算係以檢察官收受判決正本之日
期為準。
                              書記官  楊盈茹
中    華    民    國    98    年    10    月    29    日
附錄本案論罪科刑法條全文：
中華民國刑法第239條
有配偶而與人通姦者，處1 年以下有期徒刑。其相姦者亦同。


司法院資訊處製作；財團法人民間司法改革基金會備份。
